臺灣苗栗地方法院刑事判決　　　　　　　100年度訴字第670號
公　訴　人　臺灣苗栗地方法院檢察署檢察官
被　　　告　李俊宏
指定辯護人　本院公設辯護人蔡文亮
上列被告因毒品危害防制條例案件，經檢察官提起公訴（100 年
度偵字第4844號），本院判決如下：
    主  文
李俊宏販賣第一級毒品，累犯，處有期徒刑柒年捌月。未扣案之
行動電話壹支（廠牌NOKIA ）沒收，如全部或一部不能沒收時，
追徵其價額。未扣案之販賣第一級毒品所得新臺幣壹仟元沒收，
如全部或一部不能沒收時，以其財產抵償之。
    事  實
一、李俊宏前因施用第一級毒品海洛因、第二級毒品甲基安非他
    命毒品案件，經本院於民國97年10月20日以97年度訴字第61
    4 號判決分別判處有期徒刑8 月、7 月，應執行有期徒刑1
    年確定，其於97年12月25日入監執行，復於98年12月16日縮
    刑期滿，隔日因徒刑執行完畢出監。
二、詎其仍不思悔悟，明知海洛因業經公告列為毒品危害防制條
    例第2 條第2 項第1 款之第一級毒品，不得非法持有、意圖
    營利而販賣，仍基於販賣第一級毒品海洛因之犯意，於如附
    表所示時間、地點，為如附表所示之販賣第一級毒品海洛因
    犯行，以營利之；嗣經警方依法聲請監聽而查獲上情。
三、案經苗栗縣警察局移請臺灣苗栗地方法院檢察署檢察官偵查
    起訴。
    理  由
壹、程序部分：
一、按被告以外之人於偵查中向檢察官所為之陳述，除顯有不可
    信之情況者外，得為證據，刑事訴訟法第159 條之1 第2 項
    定有明文，而該條之立法理由係認被告以外之人（包括證人
    、鑑定人、告訴人、被害人及共同被告等）之陳述如在法官
    面前為之，因其任意陳述之信用性係在已受確定保障之情況
    下所為，自得作為證據。而現階段刑事訴訟法規定檢察官代
    表國家偵查犯罪、實施公訴，依法其有訊問被告、證人及鑑
    定人之權，證人、鑑定人且須具結，而實務運作時，檢察官
    偵查中向被告以外之人所取得之陳述，原則上均能遵守法律
    規定，不致違法取供，其可信度極高，職是，被告以外之人
    前於偵查中已具結而為證述，除反對該項供述得具有證據能
    力之一方，已釋明「顯有不可信之情況」之理由外，即不宜
    遽指該證人於偵查中之陳述不具證據能力。本件證人侯文豐
    、A1於偵查中在檢察官前所為陳述，已經依法具結，另被告
    及指定辯護人復未曾提及檢察官在偵查時有何不法取供致證
    人證詞顯不可信之情事，是其等於偵查中之證述，自得採為
    本件證據。
二、按所謂被告以外之人於審判外之陳述，係指被告以外之人就
    其曾經參與或見聞之事實，事後追憶並於審判外為陳述者而
    言。如被告以外之人係被告犯罪之共同正犯、共犯、相對人
    、被害人或其他關係人，而於被告實行犯罪行為時與被告為
    言詞或書面對談，且其對話之本身即係構成被告犯罪行為之
    部分內容者，因非屬其事後就曾經與聞之事實所為之追憶，
    自與審判外之陳述有間，二者不容混淆。又國家基於犯罪偵
    查之目的，對被告或犯罪嫌疑人進行通訊監察，乃係以監控
    與過濾受監察人通訊內容之方式，蒐集對其有關之紀錄，並
    將該紀錄予以查扣，作為認定犯罪與否之證據，屬於刑事訴
    訟上強制處分之一種，而監聽係通訊保障及監察法（下稱：
    通保法）第13條第1 項所定通訊監察方法之一，司法警察機
    關依法定程序執行監聽取得之錄音，係以錄音設備之機械作
    用，真實保存當時通訊之內容，如通訊一方為受監察人，司
    法警察在監聽中蒐集所得之通訊者對話，若其通話本身即係
    被告進行犯罪中構成犯罪事實之部分內容，則依前開說明，
    自與所謂「審判外之陳述」無涉，應不受傳聞法則之規範，
    當然具有證據能力。再按有事實足認被告或犯罪嫌疑人有最
    輕本刑為3 年以上有期徒刑之罪嫌，並危害國家安全或社會
    秩序情節重大，而有相當理由可信其通訊內容與本案有關，
    且不能或難以其他方法蒐集或調查證據者，得發通訊監察書
    。前項通訊監察書，偵查中由檢察官依司法警察機關聲請或
    依職權以書面記載第11條之事項，並敘明理由、檢附相關文
    件，聲請該管法院核發。又除法律另有規定外，實施刑事訴
    訟程序之公務員因違背法定程序取得之證據，其有無證據能
    力之認定，應審酌人權保障及公共利益之均衡維護。通保法
    第5 條第1 項第1 款、第2 項及刑事訴訟法第158 條之4 分
    別定有明文。本件下列經本院所引用有關被告所使用門號00
    00000000號行動電話之監聽錄音，為經本院於100 年5 月11
    日核准在案，有詳載案由、監察電話、對象及時間等之本院
    100 年度聲監字第197 號通訊監察書、電話附表等附卷可參
    ，係依法所為之監聽；況審酌電話監聽侵害被告權益之種類
    及輕重、對於被告訴訟上防禦不利益之程度、犯罪所生之危
    害或實害等情形，兼顧人權保障及公共利益之均衡維護，亦
    認本件此部分電話監聽合於比例原則，是應認具有證據能力
    。
三、至司法警察依據監聽錄音結果予以翻譯而製作之監聽譯文，
    屬於文書證據之一種，於被告或訴訟關係人對其譯文之真實
    性發生爭執或有所懷疑時，法院固應依刑事訴訟法第165 條
    之1 第2 項規定，以適當之設備，顯示該監聽錄音帶之聲音
    ，以踐行調查證據之程序，俾確認該錄音聲音是否為通訊者
    本人及其內容與監聽譯文之記載是否相符；或傳喚該通訊者
    ；或依其他法定程序，為證據調查。倘被告或訴訟關係人對
    該通訊監察譯文之真實性並不爭執，即無勘驗辨認其錄音聲
    音之調查必要性，法院於審判期日如已踐行提示監聽譯文供
    當事人辨認或告以要旨，使其表示意見等程序並為辯論者，
    其所為之訴訟程序即無不合（最高法院97年度台上字第5940
    號判決意旨參見）。查本案檢察官、被告及指定辯護人於本
    院準備程序、審理中表示對於卷附之通訊監察譯文同意作為
    證據（見本院卷第30頁），即對上開通訊監察譯文真實性並
    不爭執，本院並於審判期日踐行提示該通訊監察譯文供當事
    人辨認或告以要旨，使其表示意見，是上開通訊監察譯文本
    院審酌該書面作為時之情況，認為適當作為證據。又按刑事
    訴訟法第158 條之4 之規定，係對於除法律另有規定者外，
    其他違反法定程序蒐得各類證據之證據能力如何認定，設其
    總括性之指導原則，其規範目的在於要求實施刑事訴訟程序
    之公務員，於蒐求證據之初始與過程中，應恪遵程序正義，
    不得違法侵權，如有違反，於個案審酌客觀權衡之結果，或
    將導致證據使用禁止之法效。至於蒐得證據之最後，由執行
    職務之公務員製作之文書，除刑事訴訟法有定其程式，應依
    其規定外，依同法第39條之規定，均應記載製作之年、月、
    日及其所屬機關，由製作人簽名。此屬證據取得後文書製作
    法定程式之遵守，無關乎刑事訴訟法第158 條之4 係規定證
    據取得過程（程序）適法性之認定。公務員製作之文書未經
    製作人簽名，除本法有特別規定（如第46條）外，是否無效
    或係不合法律上之程式而得命補正，抑屬證據證明力之問題
    ，由法院就文書之性質（意思文書或報告文書），視各個情
    形自由判斷（此經最高法院著有97年度臺上字第96號判決意
    旨可參）。本案之上開通訊監察譯文，未依刑事訴訟法第39
    條之規定，記載製作之年、月、日及其所屬機關，並由製作
    人簽名，有卷附之通訊監察譯文可憑。該文書製作過程雖未
    遵守法定程式，但依前揭最高法院判決意旨，此屬證據取得
    後文書之製作，非屬證據取得之過程，與刑事訴訟法第158
    條之4 規定無涉，故本案此部分並無法律特別規定而應認定
    無效，附此敘明。
四、被告所為之自白陳述，並非出於強暴、脅迫、利誘、詐欺、
    疲勞訊問或其他不正之方法，迄本案言詞辯論終結前，亦未
    據被告提出違法取供或其他不可信之抗辯，堪認應係出於其
    自由意志所為，本院復參核其他證據資料，信與事實相符，
    依刑事訴訟法第156 條第1 項規定，認有證據能力。
貳、實體部分：
一、訊據被告李俊宏對於上開犯罪事實於偵查及本院審理時均坦
    承不諱，核與證人侯文豐、A1於偵查中證述之情節相符，且
    有本院99年5 月11日99年聲監字第197 號通訊監察書及監聽
    譯文、通聯紀錄各1 份；另證人侯文豐、A1與被告並無任何
    怨隙，衡情證人侯文豐、A1應無設詞攀誣，或虛構事實以陷
    害被告之理，況其到庭具結作證，更係以刑事責任擔保其證
    言之真實性，且上開證人所證亦均與上開監聽譯文內容相符
    （詳見如表通聯譯文所載），故證人侯文豐、A1前開證述內
    容，經核尚無不可採信之處。
二、我國查緝販賣毒品海洛因執法甚嚴，對於販賣毒品者尤科以
    重度刑責。又販賣毒品既係違法行為，當非可公然為之，亦
    無公定價格，且容易分裝並增減份量，而每次買賣之價量，
    可能隨時依雙方關係深淺、資力、需求量及對行情之認知、
    來源是否充裕、查緝是否嚴謹、購買者被查獲時供述購買對
    象之可能風險之評估等情形，而異其標準，非可一概而論；
    販賣之利得，除被告坦承犯行或價量俱臻明確外，委難察得
    實情，販賣之人從價差或量差中牟利之方式雖異，其意圖營
    利之販賣行為則同一。是以因毒品量微價高，取得不易，販
    賣者率有暴利可圖，苟非意圖販賣營利，一般人焉有可能甘
    冒重度刑責而提供海洛因予他人。被告與證人侯文豐間並無
    特別之親屬情誼，且證人侯文豐證述向被告購買海洛因時，
    有交付金錢而屬有償之行為，參酌本案被告販賣毒品之交易
    金額，如無相當利潤可圖，豈有甘冒遭受重刑之風險，而將
    海洛因無償轉讓他人之理？況被告於本院審理時自承其上開
    販賣第一級毒品海洛因之行為，有賺取新臺幣（下同）100
    元等語（見本院卷第41頁）；是被告交付海洛因予證人侯文
    豐，其主觀上顯係基於營利之販賣意圖而為毒品之交付行為
    ，洵堪認定。故足認被告上開自白，與事實相符，本案被告
    上開販賣第一級毒品海洛因之犯行，洵堪認定，應予以依法
    論科。
三、按海洛因係毒品危害防制條例第2 條第2 項第1 款所定之第
    一級毒品，不得非法持有、販賣。故核被告所為，係犯毒品
    危害防制條例第4 條第1 項之販賣第一級毒品罪。至被告於
    販賣第一級毒品海洛因前持有海洛因犯行，為其販賣之高度
    行為所吸收，不另論罪。另依毒品危害防制條例第17條第2
    項之規定，犯第4 條至第8 條之罪於偵查及審判中均自白者
    ，減輕其刑。經查，本案被告雖犯如附表所示之罪，惟其於
    偵查及審理中對如附表所示之販賣第一級毒品事實坦承不諱
    ，爰就被告所犯如附表所示之罪，依毒品危害防制條例第17
    條第2 項規定，減輕其刑。
四、刑法第59條規定犯罪之情狀可憫恕者，得酌量減輕其刑，其
    所謂「犯罪之情狀」，與同法第57條規定科刑時應審酌之一
    切情狀，並非有截然不同之領域，於裁判上酌減其刑時，應
    就犯罪一切情狀（包括第57條所列舉之10款事項），予以全
    盤考量，審酌其犯罪有無可憫恕之事由（即有無特殊之原因
    與環境，在客觀上足以引起一般同情，以及宣告法定低度刑
    ，是否猶嫌過重等等），以為判斷。本院審酌被告販賣第一
    級毒品罪之法定刑為「死刑或無期徒刑；處無期徒刑者，得
    併科新臺幣1 千萬元以下罰金。」刑度甚重。然同為販賣第
    一級毒品之人，其原因動機不一，犯罪情節未必盡同，或有
    大盤毒梟者，亦有中、小盤之分，甚或僅止於吸毒者友儕間
    為求互通有無之情形亦所在多有，其販賣行為所造成危害社
    會之程度自屬有異，法律科處此類犯罪，所設之法定最低本
    刑卻不可謂不重，於此情形，倘依其情狀處以有期徒刑，即
    足以懲儆，並可達防衛社會之目的者，自非不可依客觀之犯
    行與主觀之惡性二者加以考量其情狀是否有可憫恕之處，適
    用刑法第59條之規定酌量減輕其刑，期使個案裁判之量刑能
    斟酌至當，符合比例原則。本案被告所為販賣第一級毒品海
    洛因之犯行，固無視國家對於杜絕毒品危害之禁令，其行為
    固屬不當，應予非難，然考量被告本次販賣第一級毒品海洛
    因之數量僅為1 包，及販賣所得非多，僅為1,000 元，足見
    其非販賣毒品之大、中盤商，就該次犯罪情節觀之，尚非重
    大惡極，相較於長期、大量販賣毒品之真正毒梟而言，其對
    社會秩序與國民健康之危害，顯然較不成比例，倘該次犯行
    科以最輕之法定本刑無期徒刑，未免過苛，且無從與真正長
    期、大量販毒之惡行區別，是本院衡其該次犯罪之情狀，認
    被告該次若科以最輕本刑無期徒刑，仍屬過重，在客觀上應
    足以引起一般人之同情，確有法重情輕之失衡情狀，爰依刑
    法第59條之規定，就其所犯販賣第一級毒品罪，予以酌量遞
    減輕其刑；另被告有事實欄所載論罪科刑執行之情形，此有
    臺灣苗栗地方法院檢察署刑案資料查註紀錄表及臺灣高等法
    院被告前案紀錄表各1 份在卷可查，其受有期徒刑執行完畢
    後，5 年之內故意再犯有期徒刑以上刑之本罪，為累犯；被
    告所犯販賣第一級毒品罪，同有前開刑之加重及減輕事由，
    爰依法先加後減，即就法定刑為罰金刑部分應依法先加後減
    ，至法定刑為死刑、無期徒刑部分因不得加重，則予以減輕
    其刑。
五、爰審酌被告明知毒品不僅殘害施用者自身健康，因施用毒品
    而散盡家財、連累家人，或為購買毒品鋌而走險者，更不可
    勝計，竟為謀個人私利，減低自己施用毒品之成本而販賣毒
    品供他人使用，其行為實有可議；並考量被告犯罪之手段、
    販賣毒品之期間、次數、數量、金額之情節及生活狀況、智
    識程度；且被告犯後始終坦承犯行、態度良好等一切情狀，
    量處如主文所示之刑，以示懲儆。
六、沒收部分：
  (一)按毒品危害防制條例第19條第1 項規定，犯販賣毒品罪者，
    其犯罪所得之財物均沒收之，係採義務沒收主義。故販賣毒
    品所得之對價，不問其中成本若干，利潤多少，均應全部諭
    知沒收，貫徹政府查禁煙毒之決心，以符立法本旨；又犯毒
    品危害防制條例第4 條之販賣第一級或第二級毒品罪者，依
    同條例19條第1 項規定，其因犯罪所得之物沒收之，如全部
    或一部不能沒收時，追徵其價額或以其財產抵償之。所稱因
    犯罪所得之物，自以實際所得者為限，苟無所得或尚未取得
    者，自無從為沒收及追繳或抵償之諭知（最高法院91年度臺
    上字第2419號、96年臺上字第2331號、第5551號、95年度臺
    上字第6051號判決意旨參照）。經查，被告因販賣第一級毒
    品所得1,000 元雖未扣案，仍應依毒品危害防制條例第19條
    第1 項規定宣告沒收，如全部或一部不能沒收時，以其之財
    產抵償之。
  (二)又按犯毒品危害防制條例第4 條之罪者，其供犯罪所用或因
    犯罪所得之財物，均沒收之，如全部或一部不能沒收時，追
    徵其價額或以其財產抵償之，該條例第19條第1 項定有明文
    。而上開規定性質上係沒收之補充規定。其屬於本條所定沒
    收之標的，如得以直接沒收者，判決主文僅宣告沒收即可，
    不生「追徵其價額」或「以其財產抵償之」問題，須沒收之
    標的全部或一部不能沒收時，始生「追徵其價額」或「以其
    財產抵償之」選項問題。而「追徵其價額」或「以其財產抵
    償之」係屬兩種選項，分別係針對現行貨幣以外之其他財產
    與現行貨幣而言；本規定所稱「追徵其價額」者，係指所沒
    收之物為金錢以外之其他財物而無法沒收時，因其實際價值
    不確定，應追徵其價額，使其繳納與原物相當之價額，並無
    以其財產抵償之問題。倘嗣後追徵其金錢價額，不得結果而
    須以其財產抵償者，要屬行政執行機關依強制執行之法律之
    執行問題，即無不能執行之情形，自毋庸諭知「或以其財產
    抵償之」。如不能沒收之沒收標的為金錢時，因價值確定，
    判決主文直接宣告「以其財產抵償之」即可，不發生追徵價
    額之問題，最高法院99年度第5 次刑事庭會議決議參照。查
    被告販賣毒品所使用之搭配門號0000000000門號SIM 卡1 枚
    為被告向友人借用，並非被告所有之物，故不諭知沒收；另
    被告所有行動電話1 支，廠牌為NOKIA ，被告於本院審理時
    自承為其所有等語（見本院卷第41頁），故上開行動電話1
    支既係被告所有之物，且係供販賣毒品所用，應依毒品危害
    防制條例第19條第1 項之規定，宣告沒收，如全部或一部不
    能沒收時，追徵其價額。
四、據上論斷，應依刑事訴訟法第299 條第1 項前段，毒品危害
    防制條例第4 條第1 項、第17條第2 項、第19條第1 項，刑
    法第11條前段、第47條第1 項、第59條，判決如主文。
本案經檢察官盧明軒到庭執行職務。
中    華    民    國   100    年    11    月    24    日
                  刑事第一庭  審判長法  官  柳章峰
                                    法  官  伍偉華
                                    法  官  許蓓雯
附表：
┌─┬────┬────┬─────┬───────────┬────┬────┬─────────┬─────────┬────┐
│編│交易對象│交易時間│交易地點  │ 交    易    經    過 │毒品種類│金額（新│通聯譯文          │是否於偵審中自白  │所犯法條│
│號│        │        │          │                      │、數量  │臺幣）  │                  │                  │        │
├─┼────┼────┼─────┼───────────┼────┼────┼─────────┼─────────┼────┤
│ 1│侯文豐  │100年5月│苗栗縣苗栗│由侯文豐以其所持有之門│海洛因1 │1,000 元│【100年5月16日下午│【是】            │毒品危害│
│  │        │16日下午│市新東大橋│號為0000000000號行動電│小包    │        │1時3分6秒許】     │100年8月30日羈押│防制條例│
│  │        │1時許   │附近      │話撥打李俊宏所持有之門│（0.2公 │        │                  │  訊問筆錄（100年 │第4條第 │
│  │        │        │          │號為0000000000號行動電│克）    │        │侯：我是常載秀容過│  度偵字第4844號卷│1項     │
│  │        │        │          │話，聯絡交易第一級毒品│        │        │    去拿，你那邊方│  第17至20頁）    │        │
│  │        │        │          │海洛因事項後，侯文豐隨│        │        │    不方便?       │100年9月16日偵查│        │
│  │        │        │          │即搭載A1前往左揭地點，│        │        │李：啊?           │  筆錄（100年度偵 │        │
│  │        │        │          │並由A1下車與李俊宏交易│        │        │侯：你那邊有方便嗎│  字第4844號卷第26│        │
│  │        │        │          │，李俊宏即於左揭時、地│        │        │    ?（台語）     │  至27頁）        │        │
│  │        │        │          │將第一級毒品海洛因1包 │        │        │李：我在苗栗。    │100年9月27日羈押│        │
│  │        │        │          │同時交付予A1，而販賣第│        │        │侯：你人在苗栗喔，│  訊問筆錄（本院卷│        │
│  │        │        │          │一級毒品海洛因既遂。  │        │        │    你人沒有在頭份│  第）            │        │
│  │        │        │          │                      │        │        │    喔。          │100年10月5日準備│        │
│  │        │        │          │                      │        │        │李：沒有。        │  程序筆錄（本院卷│        │
│  │        │        │          │                      │        │        │侯：阿你苗栗那邊方│  第）            │        │
│  │        │        │          │                      │        │        │    不方便。      │100年10月審理筆 │        │
│  │        │        │          │                      │        │        │李：可以啊。      │  錄（本院卷第）  │        │
│  │        │        │          │                      │        │        │侯：可以喔，這樣我│                  │        │
│  │        │        │          │                      │        │        │    開過去看哪邊，│                  │        │
│  │        │        │          │                      │        │        │    你可不可以開到│                  │        │
│  │        │        │          │                      │        │        │    新莊隧道，那個│                  │        │
│  │        │        │          │                      │        │        │    新東大橋啦。  │                  │        │
│  │        │        │          │                      │        │        │李：新東大橋。    │                  │        │
│  │        │        │          │                      │        │        │侯：ㄟ。          │                  │        │
│  │        │        │          │                      │        │        │李：你大概是要怎樣│                  │        │
│  │        │        │          │                      │        │        │    ，怎樣拿。    │                  │        │
│  │        │        │          │                      │        │        │侯：就先拿，先1。 │                  │        │
│  │        │        │          │                      │        │        │李：就每次那個個喔│                  │        │
│  │        │        │          │                      │        │        │    。            │                  │        │
│  │        │        │          │                      │        │        │侯：ㄟ。          │                  │        │
│  │        │        │          │                      │        │        │李：好。          │                  │        │
│  │        │        │          │                      │        │        │侯：我快要到了打給│                  │        │
│  │        │        │          │                      │        │        │    你。          │                  │        │
│  │        │        │          │                      │        │        │李：好。          │                  │        │
│  │        │        │          │                      │        │        │                  │                  │        │
│  │        │        │          │                      │        │        │【100年5月16日下午│                  │        │
│  │        │        │          │                      │        │        │1時18分許】       │                  │        │
│  │        │        │          │                      │        │        │                  │                  │        │
│  │        │        │          │                      │        │        │（簡訊）看你可以開│                  │        │
│  │        │        │          │                      │        │        │來公館嗎?阿宏     │                  │        │
└─┴────┴────┴─────┴───────────┴────┴────┴─────────┴─────────┴────┘
以上正本證明與原本無異。
如不服本判決應於收受判決後10日內向本院提出上訴書狀，並應
敘述具體理由。其未敘述上訴理由者，應於上訴期間屆滿後20日
內向本院補提理由書( 均須按他造當事人之人數附繕本) 「切勿
逕送上級法院」。告訴人或被害人如對本判決不服者，應具備理
由請求檢察官上訴，其上訴期間之計算係以檢察官收受判決正本
之日期為準。
                                    書記官  徐一夫
中    華    民    國   100    年    11    月    24    日
附錄本判決論罪科刑法條全文
毒品危害防制條例第4條
製造、運輸、販賣第一級毒品者，處死刑或無期徒刑；處無期徒
刑者，得併科新臺幣 2 千萬元以下罰金。
製造、運輸、販賣第二級毒品者，處無期徒刑或 7 年以上有期
徒刑，得併科新臺幣 1 千萬元以下罰金。
製造、運輸、販賣第三級毒品者，處 5 年以上有期徒刑，得併
科新臺幣 7 百萬元以下罰金。
製造、運輸、販賣第四級毒品者，處 3 年以上 10 年以下有期
徒刑，得併科新臺幣 3 百萬元以下罰金。
製造、運輸、販賣專供製造或施用毒品之器具者，處 1 年以上
7 年以下有期徒刑，得併科新臺幣 1 百萬元以下罰金。
前五項之未遂犯罰之。